臺灣臺北地方法院刑事判決
110年度審訴字第2124號
公  訴  人  臺灣臺北地方檢察署檢察官
被      告  林哲宇



上列被告因詐欺等案件，經檢察官追加起訴（110年度偵字第328
83號），因被告於本院準備程序中就被訴事實均為有罪之陳述，
經告知被告簡式審判程序之旨，並聽取檢察官、被告之意見後，
本院合議庭裁定由受命法官獨任依簡式審判程序審理，判決如下
：
    主      文
林哲宇犯如本院附表「罪名及宣告刑」欄所示之罪，各處如本院
附表「罪名及宣告刑」欄所示之刑。應執行有期徒刑壹年拾月。
    事實及理由
一、本件犯罪事實及證據，除追加起訴書附表「被害人」更正為
    「告訴人/被害人」、詐欺集團使用之金融帳戶欄編號1「中
    華郵政股份有限公司帳號000-00000000000000號帳戶(戶名
    ：呂芊霈)」更正為「中華郵政股份有限公司帳號000-00000
    000000000號帳戶(戶名：呂芊霈)」、編號4「中華郵政股份
    有限公司帳號000-00000000000000號帳戶(戶名：黃一峰)」
    更正為「中華郵政股份有限公司帳號000-00000000000000號
    帳戶(戶名：黃一峰)」；證據部分補充「被告林哲宇於本院
    準備程序及審理時之自白（見本院卷第136、142頁）」外，
    餘均引用追加起訴書之記載（如附件）。
二、論罪科刑：
　㈠核被告所為，均係犯刑法第339條之4第1項第2款之三人以上
    共同詐欺取財罪及洗錢防制法第14條第1項之一般洗錢罪（
    共7罪）。
  ㈡共同實施犯罪行為之人，在合同意思範圍以內，各自分擔犯
    罪行為之一部，相互利用他人之行為，以達其犯罪之目的者
    ，即應對於全部所發生之結果，共同負責；故共同正犯間非
    僅就其自己實施之行為負其責任，並在犯意聯絡之範圍內，
    對於其他共同正犯所實施之行為，亦應共同負責，是於集團
    式犯罪，原不必每一共犯均有直接聯繫，亦不必每一階段均
    參與，祇須以自己共同犯罪之意思，事前同謀，而由其中一
    部分人實施犯罪行為者，即應對於犯罪結果負共同正犯罪責
    ，並無分別何部分為孰人下手之必要。查被告與其所屬之詐
    欺集團成員，均知悉內部分工所從事行為係整體詐欺取財行
    為分擔之一環，各成員縱未親自參與詐騙各告訴人及被害人
    ，甚或未全盤知悉其他集團成員詐騙各告訴人及被害人之實
    際情形，然既於犯意聯絡範圍內相互利用集團成員行為，達
    犯罪目的，應認被告就前揭犯行，與所屬詐欺集團之成員間
    有犯意聯絡及行為分擔，為共同正犯。
  ㈢被告先後提領告訴人何欣潓、楊竣傑、李俊億、卓素月、羅
    恩臨、許彤之款項，各係基於單一行為決意接續而為，持續
    侵害同一告訴人之財產法益，各行為之獨立性極為薄弱，依
    一般社會健全觀念，在時間差距上，難以強行分開，在刑法
    評價上，以視為數個舉動之接續施行，合為包括之一行為予
    以評價，較為合理，各應為接續犯。
　㈣被告前開所犯2罪名，均係在同一犯罪決意及預定計畫下所為
    ，因果歷程並未中斷，應各僅認係一個犯罪行為。是被告均
    係以一行為觸犯數罪名，為想像競合犯，均依刑法第55條之
    規定，各從一重論以刑法第339條之4第1項第2款之三人以上
    共同詐欺取財罪。
　㈤被告就本案所為之7次犯行，係侵害不同告訴人、被害人之財
    產法益，犯意各別、行為互殊，應予分論併罰。
  ㈥「犯（洗錢防制法）前2條之罪，在偵查或審判中自白者，減
    輕其刑」，洗錢防制法第16條第2項定有明文。然按想像競
    合犯之處斷刑，本質上係「刑之合併」，其所謂從一重處斷
    ，乃將想像競合犯組成之評價上數罪，合併為科刑一罪，其
    所對應之刑罰，亦合併其評價上數罪之數法定刑，而為一個
    處斷刑。易言之，想像競合犯侵害數法益者皆成立犯罪，論
    罪時必須輕、重罪併舉論述，同時宣告所犯各罪名，包括各
    罪有無加重、減免其刑之情形，亦應說明論列，量刑時併衡
    酌輕罪部分量刑事由，評價始為充足，然後依刑法第55條前
    段規定「從一重處斷」，非謂對於其餘各罪可置而不論。因
    此，法院決定處斷刑時，雖以其中最重罪名之法定刑，做為
    裁量之準據，惟於裁量其輕重時，仍應將輕罪合併評價在內
    （最高法院108年度台上字第4405號判決、108年度台上大字
    第3563號裁定意旨參照）。查被告就其擔任提款車手分工角
    色之事實，於本院準備程序及審理時均供述詳實、坦承犯行
    ，應認被告對洗錢行為之構成要件事實有所自白，原應就其
    所犯一般洗錢罪，依上開規定減輕其刑；惟被告所犯一般洗
    錢罪屬想像競合犯其中之輕罪，亦即被告就本案犯行係從一
    重之三人以上共同詐欺取財罪，就被告此部分想像競合輕罪
    得減刑部分，依上開說明，僅由本院於後述依刑法第57條量
    刑時一併衡酌該部分減輕其刑事由，附此說明。
　㈦爰審酌被告擔任車手之分工角色以獲取不法利益，不僅侵害
    各告訴人、被害人之財產法益，且影響社會治安，實屬不該
    ；惟念被告犯後坦承犯行，表示悔意，堪認被告態度尚可。
    兼衡被告於詐欺集團中並非擔任主導角色，暨其犯罪動機、
    手段、於本院審理時自陳之智識程度及家庭生活狀況（見本
    院卷第143頁）、所犯洗錢犯行部分符合洗錢防制法第16條
    第2項減刑要件、素行、告訴人何欣潓、楊竣傑、卓素月、
    許彤、被害人陳霖愉表示之意見（見本院卷第143頁）等一
    切情狀，分別量處如本院附表「罪名及宣告刑」欄所示之刑
    。復考量被告所犯罪質均係相同，犯罪方法、過程、態樣亦
    大致相同，及衡酌被告犯罪所得之利益等情，就被告所犯各
    罪為整體評價後，定其應執行刑如主文所示，以資懲儆。　
    　
三、沒收：
　　被告擔任車手期間共獲得新臺幣5,000元之犯罪所得等情，
    業據被告於本院審理時供承明確（見本院卷第137頁），然
    因被告業與另案之告訴人均達成調解，且其賠償之金額已逾
    犯罪所得，此有本院110年度審訴字第1694號刑事判決1份在
    卷可稽。為免重覆剝奪被告之犯罪所得而有過苛之虞，爰就
    被告之犯罪所得不再宣告沒收或追徵。　
據上論斷，應依刑事訴訟法第273條之1第1項、第299條第1項前
段、第310條之2、第454條第2項，洗錢防制法第14條第1項，刑
法第11條前段、第28條、第339條之4第1項第2款、第55條、第51
條第5款，刑法施行法第1條之1第1項，判決如主文。
本案經檢察官鄭東峯追加起訴，檢察官吳春麗到庭執行職務。
中　　華　　民　　國　　111 　年　　4 　　月　　6　 　日
　　　　　　　　　刑事第二十一庭  法　官　倪霈棻
上正本證明與原本無異。 
如不服本判決應於收受送達後20日內向本院提出上訴書狀，並應
敘述具體理由；其未敘述上訴理由者，應於上訴期間屆滿後20日
內向本院補提理由書（均須按他造當事人之人數附繕本）「切勿
逕送上級法院」。告訴人或被害人如對於本判決不服者，應具備
理由請求檢察官上訴，其上訴期間之計算係以檢察官收受判決正
本之日期為準。 
                                  書記官  陳怡君 
中　　華　　民　　國　　111 　年　　4 　　月　　7 　　日
附錄本案論罪科刑法條：
中華民國刑法第339條之4
犯第339條詐欺罪而有下列情形之一者，處1年以上7年以下有期
徒刑，得併科1百萬元以下罰金：
一、冒用政府機關或公務員名義犯之。
二、三人以上共同犯之。
三、以廣播電視、電子通訊、網際網路或其他媒體等傳播工具，
    前項之未遂犯罰之。
洗錢防制法第14條
有第2條各款所列洗錢行為者，處7年以下有期徒刑，併科新臺幣
500萬元以下罰金。
前項之未遂犯罰之。
前二項情形，不得科以超過其特定犯罪所定最重本刑之刑。
本院附表：
編號 犯罪事實 罪名及宣告刑 1 如追加起訴書關於何欣潓部分 林哲宇犯三人以上共同詐欺取財罪，處有期徒刑壹年肆月。 2 如追加起訴書關於陳霖愉部分 林哲宇犯三人以上共同詐欺取財罪，處有期徒刑壹年壹月。 3 如追加起訴書關於楊竣傑部分 林哲宇犯三人以上共同詐欺取財罪，處有期徒刑壹年參月。 4 如追加起訴書關於李俊億部分 林哲宇犯三人以上共同詐欺取財罪，處有期徒刑壹年貳月。 5 如追加起訴書關於卓素月部分 林哲宇犯三人以上共同詐欺取財罪，處有期徒刑壹年貳月。 6 如追加起訴書關於羅恩臨部分 林哲宇犯三人以上共同詐欺取財罪，處有期徒刑壹年參月。 7 如追加起訴書關於許彤部分 林哲宇犯三人以上共同詐欺取財罪，處有期徒刑壹年貳月。